【裁判字號】    98,上訴,1155
【裁判日期】    980512
【裁判案由】    毒品危害防制條例
【裁判全文】
臺灣高等法院刑事判決                98年度上訴字第1155號
    上  訴  人  臺灣臺北地方法院檢察署檢察官
    被      告  甲○○
                        （現於臺灣台北戒治所戒治中）
上列上訴人因被告違反毒品危害防制條例案件，不服台灣臺北地
方法院97年度訴字第2448號，中華民國98年 2月27日第一審判決
（起訴案號：台灣臺北地方法院檢察署97年度毒偵字第3750號）
，提起上訴，本院判決如下：
    主  文
上訴駁回。
    事  實
一、甲○○前於民國87年間，因犯施用毒品罪，經臺灣臺中地方
    法院以87年度毒聲字第 202號裁定送勒戒處所觀察、勒戒後
    ，認無繼續施用毒品傾向，於87年 6月23日執行完畢釋放出
    所，並由臺灣臺中地方法院檢察署檢察官於87年 6月23日以
    87年度偵字第 11968號為不起訴處分確定。其於受前開觀察
    、勒戒處分執行完畢釋放後，於5年內之87年7月間，又因犯
    施用毒品罪，經臺灣臺中地方法院以87年度毒聲字第 753號
    裁定送觀察、勒戒後，認其有繼續施用毒品傾向，該院另以
    87年度毒聲字第1416號裁定送強制戒治。嗣經評定合格，該
    院復以89年度毒聲字第1682號裁定准予停止戒治，於88年 4
    月 3日停止戒治處分出監，所餘戒治期間付保護管束，於88
    年 8月19日戒治期滿未被撤銷視為執行完畢，並由臺灣臺中
    地方法院檢察署檢察官於89年1月5日以89年度戒毒偵字第16
    號為不起訴處分確定。但其並未因而戒除毒癮，再於89年 5
    月間犯施用第一級、第二級毒品罪，經臺灣臺中地方法院再
    以89年度毒聲字第3167號裁定送強制戒治，並由檢察官提起
    公訴。該院於89年10月 2日以89年度訴字第1877號分別判處
    有期徒刑10月、6月（起訴書誤載為3月），經合併定應執行
    有期徒刑1年2月確定。嗣發覺為累犯，由同院再以93年度聲
    字第910號更定其刑，分別判處有期徒刑1年、 8月，合併定
    應執行有期徒刑1年5月確定。其前開戒治處分，嗣經評定合
    格，由該院再以90年度毒聲字第1165號裁定停止戒治，所餘
    戒治處分付保護管束，於90年 5月24日戒治期滿未被撤銷視
    為執行完畢。其另於90年間因犯轉讓第一級毒品罪，經臺灣
    高等法院臺中分院於91年 5月27日以90年度上訴字第1651號
    判處有期徒刑 2年確定。並與其前開更定其刑後所受有期徒
    刑1年及8月之刑，合併定應執行有期徒刑3年4月。入監執行
    後，嗣於93年10月6日獲准假釋出監，於94年4月29日縮刑期
    滿假釋未被撤銷視為執行完畢。
二、甲○○竟仍不知悔改，復分別基於施用第一級毒品、第二級
    毒品之犯意，於97年10月23日18時許，在臺北市○○區○○
    街與昆明街口附近，以針筒注射方式，施用第一級毒品海洛
    因一次及以鋁鉑紙燒烤之方式施用第二級毒品甲基安非他命
    一次。嗣於同日21時30分許（起訴書誤載為23時10分許），
    途經臺北市中山區○○○路與伊通街口時，因行跡可疑，為
    警攔查後採尿送驗呈毒品陽性反應，而查獲上情。
三、案經臺北市政府警察局中山分局報告臺北地方法院檢察署檢
    察官偵查起訴。
    理  由
壹、程序方面：
    本件認定事實所引用之本件卷內所有卷證資料（包含人證與
    文書證據、物證等證據），並無證據證明係公務員違背法定
    程序所取得，而被告於審判期日對法院提示之卷證表示沒意
    見等語，且卷內之文書證據，亦無刑事訴訟法第159條之4之
    顯有不可信之情況與不得作為證據之情形。綜上，依刑事訴
    訟法第159條至159條之5 之規定，本件認定事實所引用之本
    件卷證所有證據（包含人證與文書證據、物證等證據），均
    有證據能力，合先敘明。
貳、實體方面：
一、訊據被告甲○○坦承於前開時、地，分別以上述方法，施用
    第一級毒品海洛因及第二級毒品甲基安非他命等情不諱，惟
    辯稱: 本案應送觀察勒戒云云。惟查:
（一）被告於前開時、地，分別以上述方法，施用第一級毒品海
      洛因及第二級毒品甲基安非他命等情，業據被告坦承不諱
      。又被告遭查獲後，經員警採集其尿液送驗結果，呈嗎啡
      及安非他命、甲基安非他命類陽性反應，亦有臺北市政府
      警察局偵辦毒品案件尿液檢體委驗單、臺灣尖端先進生技
      醫藥股份有限公司於97年11月 7日出具之濫用藥物檢驗報
      告 1紙在卷足憑（參偵卷第9-10頁）。足認被告前開出於
      任意性之自白，核與事實相符，而可採信。是本件被告於
      上開時間，施用第一級毒品海洛因、第二級毒品甲基安非
      他命之犯行，事證明確，洵堪認定。
（二）被告前於87年間，因犯施用毒品罪，經裁定送觀察、勒戒
      後，認無繼續施用毒品傾向，於87年 6月23日執行完畢釋
      放出所。又於87年 7月間，再犯施用毒品罪，經裁定送觀
      察、勒戒、強制戒治。之後復於89年 5月間第三次犯施用
      第一級、第二級毒品罪，經裁定送強制戒治及提起公訴，
      經法院判刑及執行，此有本院被告前案紀錄表在卷可稽。
      其本次犯行，雖距第三次施用毒品犯行已逾 5年。惟「按
      施用第一、二級毒品為犯罪行為，毒品危害防制條例第10
      條定有處罰明文。故施用第一、二級毒品者，依前揭規定
      本應科以刑罰。惟基於刑事政策，對合於一定條件之施用
      者，則依同條例第20條、第23條之規定，施以觀察、勒戒
      及強制戒治之保安處分。又毒品危害防制條例於92年7 月
      9日修正公布，自93年1月9日施行，其中第20條、第23 條
      將施用毒品之刑事處遇程序，區分為【初犯】及【5 年內
      再犯】、【5 年後再犯】。依其立法理由之說明：【初犯
      】，經觀察、勒戒或強制戒治後，應為不起訴處分或不付
      審理之裁定；經觀察、勒戒或強制戒治執行完畢釋放後，
      【5 年內再犯】者，因其再犯率甚高，原實施之觀察、勒
      戒及強制戒治既已無法收其實效，爰依法追訴或裁定交付
      審理。至於經觀察、勒戒或強制戒治執行完畢釋放後，【
      5 年後再犯】者，前所實施之觀察、勒戒或強制戒治已足
      以遮斷其施用毒品之毒癮，為期自新及協助其斷除毒癮，
      仍適用【初犯】規定，先經觀察、勒戒或強制戒治之程序
      。從而依修正後之規定，僅限於【初犯】及【5 年後再犯
      】二種情形，始應先經觀察、勒戒或強制戒治程序。倘被
      告於5 年內已再犯，經依法追訴處罰，縱其第三次（或第
      三次以上）再度施用毒品之時間，在初犯經觀察、勒戒或
      強制戒治執行完畢釋放五年以後，已不合於【5 年後再犯
      】之規定，且因已於【5 年內再犯】，顯見其再犯率甚高
      ，原實施觀察、勒戒或強制戒治，已無法收其實效，即應
      依該條例第10條處罰。」（最高法院97年第5 次刑事庭決
      議參照。）。本件被告在第一次犯施用毒品罪，經觀察、
      勒戒後，已於 5年內二犯、三犯施用毒品罪，揆諸前開說
      明，其本件施用毒品之犯行，自應依法論科。
二、核被告甲○○所為，係犯毒品危害防制條例第10條第1 項之
    施用第一級毒品罪及同條第2 項之施用第二級毒品罪。被告
    施用第一級毒品海洛因、第二級毒品甲基安非他命前及施用
    時，持有第一級毒品海洛因、第二級毒品甲基安非他命之低
    度行為，分別為其施用第一級毒品海洛因、第二級毒品甲基
    安非他命之高度行為所吸收，不另論罪。被告前於89年間因
    犯施用第一級毒品、第二級毒品罪，經臺灣臺中地方法院以
    89年度訴字第1877號分別判處有期徒刑10月、 6月（起訴書
    誤載為3月），經合併定應執行有期徒刑1年2 月確定。嗣經
    發覺為累犯，由同院再以93年度聲字第 910號更定其刑，分
    別判處有期徒刑1年、8月，合併定應執行有期徒刑1年5月確
    定。其另於90年間因犯轉讓第一級毒品罪，經臺灣高等法院
    臺中分院於91年 5月27日以90年度上訴字第1651號判處有期
    徒刑2年確定。並與其前開更定其刑後所受有期徒刑1年及 8
    月之刑，合併定應執行有期徒刑3年4月，於94年 4月29日縮
    刑期滿假釋未被撤銷視為執行完畢，此有前開前案紀錄表在
    卷可參。其於受前開有期徒刑之執行完畢後， 5年內再故意
    犯本件有期徒刑以上之罪，均為累犯，均應依法加重其刑。
    被告所犯上開二罪，犯意各別，行為互殊，應分論併罰之。
三、原審經詳細調查，以被告罪證明確，適用毒品危害防制條例
    第10條，刑法第11條前段、第47條第1項、第51條第5款規定
    ，並審酌被告前已因施用毒品，受有觀察勒戒之保安處分及
    科刑、執行，且其在本案之前另有四次施用毒品犯行（臺灣
    桃園地方法院96年度審訴字第1400號、臺灣板橋地方法院97
    年度訴字第1820號、97訴字第2683號、97訴字第3419號），
    經各該受理法院以已逾前開第三次強制戒治執行完畢釋放後
    5 年為由，而為不受理之判決，此有前開前案紀錄表及相關
    判決書在卷可考，足認其戒毒意志不堅，再為本件犯罪，惟
    其犯後已坦承有施用毒品之行為，態度尚稱良好等一切情狀
    ，分別量處有期徒刑10月及4月，並定其應執行有期徒刑1年
    。原審認事用法，核無不合，量刑亦適當。檢察官上訴意旨
    以「本件被告甲○○遭訴於97年10月23日分別施用第一級毒
    品海洛因、第二級毒品安非他命犯行，距其第一次施用毒品
    犯行遭觀察勒戒已逾10年之久、距第二次施用毒品犯行遭強
    制戒治也有9年之久、距其第三次施用毒品時也有8年之久，
    被告此次施用毒品犯行距離前一次施用毒品犯行，已逾五年
    以上，被告前所遭受觀察勒戒、強制戒治及有期徒刑之處罰
    ，業已足以遮斷其施用毒品之毒癮，應仍適用「初犯」規定
    ，先經觀察、勒戒之程序」等語，指摘原判決不當。惟查，
    依毒品危害防制條例修正後之規定，僅限於【初犯】及【 5
    年後再犯】二種情形，始應先經觀察、勒戒或強制戒治程序
    。倘被告於 5年內已再犯，經依法追訴處罰，縱其第三次（
    或第三次以上）再度施用毒品之時間，在初犯經觀察、勒戒
    或強制戒治執行完畢釋放五年以後，已不合於【 5年後再犯
    】之規定，且因已於【 5年內再犯】，顯見其再犯率甚高，
    原實施觀察、勒戒或強制戒治，已無法收其實效，即應依該
    條例第10條處罰。本件被告在第一次犯施用毒品罪，經觀察
    、勒戒後，已於 5年內二犯、三犯施用毒品罪，揆諸前開說
    明，其本件施用毒品之犯行，自應依法論科。本件原審判決
    已經詳細記載被告應依法論科之依據，論敘綦詳，並在法定
    刑內科處其刑，經核於法並無不合，檢察官猶執陳詞，指摘
    原判決不當，並無理由，自應予駁回。
據上論斷，應依刑事訴訟法第368條，判決如主文。
本案經檢察官張熙懷到庭執行職務。
中    華    民    國    98    年    5     月    12    日
                  刑事第十四庭審判長法  官  陳志洋
                                    法  官  謝靜慧
                                    法  官  梁耀鑌
以上正本證明與原本無異。
施用第二級毒品部分，不得上訴。
施用第一級毒品部分，如不服本判決，應於收受送達後十日內向
本院提出上訴書狀，其未敘述上訴之理由者並得於提起上訴後十
日內向本院補提理由書（均須按他造當事人之人數附繕本）。
                                    書記官  莊淑茹
中    華    民    國    98    年    5     月    13    日
附錄：本案論罪科刑法條全文
毒品危害防制條例第十條
施用第一級毒品者，處六月以上五年以下有期徒刑。
施用第二級毒品者，處三年以下有期徒刑。


司法院資訊處製作；財團法人民間司法改革基金會備份。
